【裁判字號】    99,訴,367
【裁判日期】    990526
【裁判案由】    違反毒品危害防制條例
【裁判全文】
臺灣屏東地方法院刑事判決               99年度訴字第367號
公  訴  人  臺灣屏東地方法院檢察署檢察官
被      告  甲○○
上列被告因違反毒品危害防制條例案件，經檢察官提起公訴（99
年度毒偵字第385 號、第439 號），被告於本院準備程序就被訴
事實為有罪之陳述，經合議庭裁定由受命法官獨任進行簡式審判
程序，並判決如下：
    主  文
甲○○施用第二級毒品，累犯，處有期徒刑肆月，扣案之玻璃球
吸食器壹組、甲基安非他命殘渣袋壹只均沒收銷燬；又施用第一
級毒品，累犯，處有期徒刑捌月；又施用第一級毒品，累犯，處
有期徒刑拾月；又施用第二級毒品，累犯，處有期徒刑陸月，扣
案之甲基安非他命包（驗前淨重分別為零點陸捌陸、零點壹貳
、零點零壹公克，驗餘淨重分別為零點陸捌壹、零點壹壹伍、零
點零零伍公克）、甲基安非他命外包裝袋只均沒收銷燬。應執
行有期徒刑貳年，扣案之玻璃球吸食器壹組、甲基安非他命殘渣
袋壹只、甲基安非他命包（驗前淨重分別為零點陸捌陸、零點
壹貳、零點零壹公克，驗餘淨重分別為零點陸捌壹、零點壹壹伍
、零點零零伍公克）、甲基安非他命外包裝袋只均沒收銷燬。
    事  實
一、甲○○前因施用毒品案件，經本院以89年度毒聲字第1843號
    裁定送觀察、勒戒後，認無繼續施用毒品之傾向，於民國89
    年9 月1 日執行完畢釋放，由臺灣屏東地方法院檢察署檢察
    官以89年度毒偵字第1701號為不起訴處分確定；又因施用毒
    品案件，經本院以91年度毒聲字第1093號裁定送觀察、勒戒
    後，認無繼續施用毒品之傾向，於91年10月22日執行完畢釋
    放，由臺灣屏東地方法院檢察署檢察官以91年度毒偵字第11
    93號為不起訴處分確定；又因施用第一級、第二級毒品案件
    ，經本院以93年度簡字第359 號判決分別處有期徒刑6 月、
    3 月，定應執行刑為有期徒刑8 月確定，於94年2 月20日執
    行完畢。再因連續施用第一級、第二級毒品案件，經本院以
    94年度訴字第903 號判決分別處有期徒刑1 年、6 月，定應
    執行刑為有期徒刑1 年5 月確定；復因連續施用第一級、第
    二級毒品案件，經本院以95年度訴字第98號判決分別處有期
    徒刑1 年2 月、8 月，定應執行刑為有期徒刑1 年8 月確定
    ，嗣俱經減刑二分之一後定應執行刑為有期徒刑10月確定，
    與上開案件接續執行，於97年1 月18日縮短刑期假釋出監付
    保護管束，於97年3 月12日保護管束執行期滿未經撤銷假釋
    ，其未執行之刑，以已執行論。詎仍未戒絕毒癮，明知海洛
    因、甲基安非他命業經行政院公告列為毒品危害防制條例第
    2 條第2 項第1 款、第2 款之第一級、第二級毒品，不得施
    用、持有，(一)竟基於施用第二級毒品甲基安非他命之犯意，
    於99年2 月9 日18時許，在其屏東縣新園鄉○○村○○路1
    巷38住處，以將甲基安非他命置於玻璃球內加熱燒烤再吸食
    其所生煙霧之方式，施用甲基安非他命1 次；另基於施用第
    一級毒品海洛因之犯意，於同日19時許，在其上開住處，以
    將海洛因摻於香菸內點燃吸食煙霧之方式，施用海洛因1 次
    。嗣於99年2 月10日11時許，甲○○在屏東縣新園鄉○○路
    52號前因行跡可疑為警盤查，乃於上開犯行未為有偵查權限
    之機關或公務員發覺前，主動交付其所有之玻璃球吸食器1
    組、甲基安非他命殘渣袋1 只為警扣案，而向警員自首犯行
    ，復同意由警為其採尿送驗，結果呈第一級、第二級毒品陽
    性反應，嗣並接受裁判。(二)又基於施用第一級毒品海洛因之
    犯意，於99年2 月20日晚間某時許，在其上開住處，以將海
    洛因摻於香菸內點燃吸食煙霧之方式，施用海洛因1 次；另
    基於施用第二級毒品甲基安非他命之犯意，於99年2 月22
    日凌晨零時許，在其上開住處外之車牌號碼3089-JR 號自小
    客車內，以將甲基安非他命置於玻璃球內加熱燒烤再吸食其
    所生煙霧之方式，施用甲基安非他命1 次。嗣於同日凌晨零
    時15分許，警方巡邏行經該車，認車內之人行跡可疑加以盤
    查而查獲，當場扣得甲○○所有之甲基安非他命3 包（驗前
    淨重分別為0.686 、0.12、0.01公克，驗餘淨重分別為
    0.681 、0.115 、0.005 公克），復為甲○○採尿送驗，結
    果呈第一級、第二級毒品陽性反應，始悉上情。
二、案經屏東縣政府警察局東港分局報告臺灣屏東地方法院檢察
    署檢察官偵查起訴。
    理  由
一、按簡式審判程式之證據調查，不受刑事訴訟法第159 條第1
    項所定：「被告以外之人於審判外之言詞或書面陳述，不得
    作為證據。」之限制，此見同法第273 條之2 規定甚明。是
    本判決下列所引用之被告以外之人於審判外所為之陳述，依
    前揭法律規定，均得作為證據，先予敘明。
二、(一)上開犯罪事實，均據被告甲○○坦承不諱，就犯罪事實(一)
      部分，並有卷附之扣押筆錄、扣押物品目錄表各1 份（見
      屏東縣政府警察局東港分局東警分偵字第0990002525號卷
      《下稱警一卷》第8 至11頁）及扣案之玻璃球吸食器1 組
      、甲基安非他命殘渣袋1 只可資佐證；就犯罪事實(二)部分
      ，亦有卷附之搜索扣押筆錄、扣押物品目錄表各1 份（見
      屏東縣政府警察局東港分局東警分偵字第0990002763號卷
      《下稱警二卷》第14至16頁）及扣案之甲基安非他命3 包
      可資佐證。而被告2 次為警查獲後所排放之尿液經採樣送
      驗，以酵素免疫分析法初步檢驗及氣相層析質譜儀法確認
      檢驗結果，於鴉片類及安非他命類均呈陽性反應，有屏東
      縣政府警察局東港分局偵辦毒品條例案尿液受檢人真實姓
      名對照表各1 紙（見警一卷第19頁、警二卷第20頁）及臺
      灣檢驗科技股份有限公司99年3 月2 日、3 月10日出具之
      濫用藥物尿液檢驗報告各1 紙（見臺灣屏東地方法院檢察
      署99年度毒偵字第385 號卷第13頁、99年度毒偵字第439
      號卷第12頁）附卷足稽。至犯罪事實(二)扣案之甲基安非他
      命3 包，驗前淨重分別為0.686 、0.12、0.01公克，驗餘
      淨重分別為0.681 、0.115 、0.005 公克，與犯罪事實(一)
      扣案之玻璃球吸食器1 組、甲基安非他命殘渣袋1 只，經
      以薄層色層分析法及氣體色層質譜分析法檢驗後，均檢出
      第二級毒品甲基安非他命成分，亦有高雄醫學大學附設中
      和紀念醫院99年4 月30日之檢驗報告共5 紙（見本院卷第
      19至23頁）附卷可佐，俱徵被告前揭不利於己之自白與事
      實相符。
    (二)按施用第一、二級毒品為犯罪行為，毒品危害防制條例第
      10條定有處罰明文。故施用第一、二級毒品者，依前揭規
      定本應科以刑罰。惟基於刑事政策，對合於一定條件之施
      用者，則依同條例第20條、第23條之規定，施以觀察、勒
      戒及強制戒治之保安處分。又毒品危害防制條例於92年7
      月9 日修正公佈，自93年1 月9 日施行，其中第20條、第
      23條將施用毒品之刑事處遇程式，區分為「初犯」及「5
      年內再犯」、「5 年後再犯」。依其立法理由之說明：「
      初犯」，經觀察、勒戒或強制戒治後，應為不起訴處分或
      不付審理之裁定；經觀察、勒戒或強制戒治執行完畢釋放
      後，「5 年內再犯」者，因其再犯率甚高，原實施之觀察
      、勒戒及強制戒治既已無法收其實效，爰依法追訴或裁定
      交付審理。至於經觀察、勒戒或強制戒治執行完畢釋放後
      ，「5 年後再犯」者，前所實施之觀察、勒戒或強制戒治
      已足以遮斷其施用毒品之毒癮，為期自新及協助其斷除毒
      癮，仍適用「初犯」規定，先經觀察、勒戒或強制戒治之
      程式。從而依修正後之規定，僅限於「初犯」及「5 年後
      再犯」2 種情形，始應先經觀察、勒戒或強制戒治程式。
      倘被告於5 年內已再犯，經依法追訴處罰，縱其第3 次（
      或第3 次以上）再度施用毒品之時間，在初犯經觀察、勒
      戒或強制戒治執行完畢釋放5 年以後，已不合於「5 年後
      再犯」之規定，且因已於「5 年內再犯」，顯見其再犯率
      甚高，原實施觀察、勒戒或強制戒治，已無法收其實效，
      即應依該條例第10條處罰（最高法院97年9 月9 日97年度
      第5 次刑事庭會議決議參照）。本案被告前因施用毒品案
      件，經本院裁定送觀察、勒戒，認無繼續施用毒品之傾向
      ，於91年10月22日執行完畢釋放，並由臺灣屏東地方法院
      檢察署檢察官為不起訴處分確定後，乃於93年間又因施用
      第一級、第二級毒品案件，經本院以93年度簡字第359 號
      判決分別處有期徒刑6 月、3 月，定應執行刑為有期徒刑
      8 月確定等情，有臺灣高等法院被告前案紀錄表在卷可稽
      ，則被告前因施用毒品，經觀察、勒戒執行完畢釋放後，
      5 年內既已再犯施用毒品罪，並經依法追訴處罰，縱本案
      各次施用毒品之時間，均係在前次施用毒品經觀察、勒戒
      執行完畢釋放5 年以後，仍與「5 年後再犯」有別，而無
      毒品危害防制條例第20條第3 項之適用，自應依法追訴審
      判。
    (三)綜上所述，本案事證明確，被告各次施用毒品犯行均堪認
      定，應予依法論科。
三、按海洛因及甲基安非他命分屬毒品危害防制條例第2 條第2
    項第1 款、第2 款規定之第一級及第二級毒品，被告於犯罪
    事實(一)、(二)分別施用之，核係各犯同條例第10條第1 項之施
    用第一級毒品罪1 次及同條第2 項之施用第二級毒品罪1 次
    。被告各次施用海洛因、甲基安非他命前後持有第一級、第
    二級毒品之低度行為，分別為其施用之高度行為所吸收，均
    不另論罪。被告所犯上開4 罪，犯意各別，罪名互殊，應予
    分論併罰。被告有如犯罪事實項下所載之前科紀錄，有臺灣
    高等法院被告前案紀錄表1 份附卷可稽，其於徒刑執行完畢
    後5 年內，故意再犯本案有期徒刑以上之4 罪，為累犯，均
    應依刑法第47條第1 項規定加重其刑。被告於犯罪事實(一)施
    用毒品後經警盤查，即主動交付其所有之玻璃球吸食器1 組
    、甲基安非他命殘渣袋1 只為警扣案，並向屏東縣政府警察
    局東港分局興龍派出所警員坦認前揭施用毒品犯行一事，有
    該派出所所長倪松永製作之偵查報告、該派出所警員陳志財
    製作之查獲施用毒品案件報告表各1 紙存卷可考（見警一卷
    第2 、3 頁），則被告此部分犯行於未為有偵查權限之機關
    或公務員知悉前，即向該管公務員自承犯罪，嗣並接受裁判
    ，乃該當自首之要件，爰均依刑法第62條前段之規定減輕其
    刑，並均依法先加後減之。爰審酌被告前因施用毒品案件送
    觀察、勒戒並經判刑確定執行完畢，仍不知戒絕，又觸犯本
    件犯行，戕害己身，顯示其定力不足、意志不堅、易受外界
    誘惑，惟犯後坦承犯行，態度良好，併其之生活狀況、智識
    程度等一切情狀，分別量處如主文所示之刑，並定其應執行
    刑。
四、於犯罪事實(二)扣案之甲基安非他命3 包（驗前淨重分別為0.
    686 、0.12、0.01公克，驗餘淨重分別為0.681 、0.115 、
    0.005 公克），應依毒品危害防制條例第18條第1 項前段諭
    知沒收銷燬；該等毒品之外包裝袋各1 只，均因殘留微量毒
    品難以析離，爰依同規定沒收銷燬之。於犯罪事實(一)扣案之
    玻璃球吸食器1 組、甲基安非他命殘渣袋1 只，係供被告犯
    施用第二級毒品甲基安非他命罪所用之物，業據被告供陳在
    卷，惟亦因殘留微量毒品難以析離，故依同規定諭知沒收銷
    燬。
據上論斷，應依刑事訴訟法第273 條之1 第1 項、第299 條第1
項前段，毒品危害防制條例第10條第1 項、第2 項、第18條第1
項前段，刑法第11條、第47條第1 項、第62條前段、第51條第5
款、第9 款，判決如主文。
本案經檢察官潘國威到庭執行職務。
中    華    民    國    99    年    5     月    26    日
                  刑事第三庭    法  官  李珮妤
以上正本證明與原本無異。
如不服本判決應於收受判決後10日內向本院提出上訴書狀，並應
敘述具體理由；其未敘述上訴理由者，應於上訴期間屆滿後20日
內向本院補提理由書（均須按他造當事人之人數附繕本）「切勿
逕送上級法院」。
中    華    民    國    99    年    5     月    26    日
                                書記官  劉淑蓉
附錄本案論罪科刑法條：
毒品危害防制條例第10條
施用第一級毒品者，處6 月以上5 年以下有期徒刑。
施用第二級毒品者，處3 年以下有期徒刑。

司法院資訊處製作；財團法人民間司法改革基金會備份。
